臺灣高雄地方法院刑事判決　　　　　　　　　　　九十二年度訴字第二三七九號
　　公　訴　人　臺灣高雄地方法院檢察署檢察官
　　被　　　告　甲○○
右列被告因偽造文書等案件，經檢察官提起公訴（九十二年度偵字第一六一○六號）
，嗣本院訊問被告後，因被告認罪，並詢問檢察官、被告意見後，乃裁定進行簡式審
判程序，本院判決如左：
    主  文
甲○○共同連續意圖為自己不法之所有，以詐術使人將本人之物交付，處有期徒刑肆
月，如易科罰金，以參佰元折算壹日。緩刑參年。如附表編號一至十四號所示消費之
信用卡簽帳單（指持卡人存根聯部分）拾肆張，均沒收之。
    事  實
一、甲○○前為聯邦商業銀行股份有限公司（下稱聯邦商業銀行）信用卡外包業務員
    （現已離職），從事信用卡代辦業務（不含代客戶收取信用卡），於民國九十二
    年二月中旬之某日十四時許，在高雄市苓雅區○○○路三七二號五樓之二『中央
    信託局』之信用卡代辦公司內，受翁蔡美秀之託，辦理聯邦商業銀行信用卡申辦
    、核卡【即聯邦商業銀行Ｆ１加油卡（卡號：000000000000000
    0號，公訴人漏載末尾號碼六）、大統百貨聯名卡（卡號：000000000
    0000000，末四號公訴人誤載為五○七）】，因翁蔡美秀不願家人知悉辦
    理信用卡之事，乃與甲○○另行約定，待核卡後，信用卡先寄至高雄市新興區○
    ○○路四二八號十一樓之十一甲○○賃屋處，再行轉交。另信用卡核卡期間，翁
    蔡美秀向甲○○表示不欲辦理信用卡，惟無法取消辦理，聯邦商業銀行仍於九十
    二年三月十二日按址寄送信用卡，而甲○○於九十二年三月十四日向公寓管理員
    收取信用卡後，原應依約交付翁蔡美秀，竟與綽號『阿倫』（姓名、年籍均不詳
    ）之成年男子，共同意圖為自己不法之所有，並基於犯意聯絡，變異持有為所有
    之意思，將前開信用卡侵占入己。又取得前開信用卡後，甲○○、綽號『阿倫』
    男子復共同意圖為自己不法之所有，除甲○○於前開聯邦商業銀行Ｆ１加油卡背
    面簽寫自己英文姓名『ＷＯＮＧ』外，並基於概括之犯意，連續於附表編號一至
    十四之時間，共同持上開Ｆ１加油卡，至附表編號一至十四所示之特約商店刷卡
    消費，購買油品、民生用品等財物；獲取歌唱、住宿及租車等服務，消費後，由
    甲○○於信用卡簽帳單（一式二聯，含持卡人存根聯及商店存根聯）客戶簽名欄
    中，以複寫之方式，簽寫前開英文姓名，並將之交付前揭特約商店人員，致各該
    商店服務人員誤信其為真正持卡人，有支付消費款項之意，而陷於錯誤，分別交
    付所購買之物品、提供服務（物品、服務價值詳附表編號一至十四）。嗣於九十
    二年五月七日，經聯邦商業銀行人員電聯催討債務後，翁蔡美秀始知上情，並報
    警循線查獲上情。
二、案經翁蔡美秀訴由高雄市政府警察局三民第二分局報告臺灣高雄地方法院檢察署
    檢察官偵查起訴，嗣本院訊問被告後，因被告認罪，並詢問檢察官、被告意見後
    ，乃裁定進行簡式審判程序。
    理  由
一、右揭犯罪事實，業據被告甲○○於本院審理時坦白承認（詳本院九十三年二月二
    十七日審判筆錄）。核與告訴人翁蔡美秀、聯邦商業銀行職員翁祥宙於警訊、偵
    查中指訴之情節相符（詳九十二年七月十六日警訊筆錄、檢察官九十二年八月二
    十七日訊問筆錄）。此外，復有信用卡申請書、信用卡簽帳單、傳真查詢國內各
    類掛號郵件查單及消費明細表附警訊卷及偵查卷可參。因被告自白顯與事實相符
    ，是本件事證明確，被告犯行堪以認定。
二、被告侵占告訴人翁蔡美秀信用卡二張，係犯刑法第三百三十五條第一項普通侵占
    罪【被告雖受告訴人翁蔡美秀之託，辦理信用卡，但被告辦理信用卡之業務範圍
    ，應僅限申辦、送件核卡，告訴人翁蔡美秀因私人因素，請求將信用卡寄至被告
    賃屋處，係被告於其業務範圍外，另與告訴人翁蔡美秀約定，是被告嗣後取得信
    用卡，並非業務上持有之物，尚難論以業務侵占罪，公訴人此部分之論述，容有
    誤會，惟起訴基本事實同一，起訴法條應予變更】。又被告以信用卡盜刷，取得
    如附表編號一至十四號所示之財物、服務，則係分別觸犯刑法第三百三十九條第
    一項詐欺取財罪、第三百三十九條第二項詐欺得利罪【如附表編號二、五、七、
    八、十及十一號所示消費，特約商店係提供住宿、租車及歌唱等服務，而非交付
    財物，公訴人認此部分亦係犯刑法第三百三十九條第一項詐欺取財罪，尚有誤會
    ，惟起訴基本事實同一，起訴法條應予變更】。另被告與綽號『阿倫』成年男子
    間，就上開犯行有犯意聯絡及行為分擔，均為共同正犯（公訴人漏未論及共犯，
    亦有誤會）。再者，被告所犯詐欺取財罪及詐欺得利罪，時間緊接，方法相同，
    所犯又屬構成要件相同之罪名，顯係基於概括犯意反覆為之，應依連續犯之規定
    論以情節較重之連續詐欺取財罪（即附表編號四所示犯行，該次盜刷金額最多）
    。此外，被告所犯普通侵占罪、連續詐欺取財罪間，有方法結果之牽連犯關係，
    應從一情節較重之連續詐欺取財罪論處（上開二罪法定本刑相同，依盜刷金額而
    論，普通侵占犯行情節較輕）。爰審酌被告侵占他人物品，並以信用卡盜刷，行
    為實有可議，且辜負告訴人之信任，惟念及被告犯後均坦承犯行，尚知悔悟，並
    參以侵占財物價值（信用卡二張）、盜刷之金額（詳附表所示）；及被告與聯邦
    商業銀行人員聯繫後，表明願承擔債務，並先匯款新臺幣一萬元至聯邦商業銀行
    信用卡中心帳戶，而聯邦商業銀行乃撤回對告訴人翁蔡美秀之民事起訴，嗣告訴
    人翁蔡美秀遂於本院表明不願追究被告犯行（詳本院九十三年二月二十七日審判
    筆錄及卷附匯款單）等一切情狀，量處如主文所示之刑，並諭知易科罰金折算標
    準，以資懲儆。此外，被告未曾受有期徒刑以上刑之宣告，有臺灣高等法院被告
    全國前案紀錄表、臺灣高雄地方法院檢察署刑案資料查註紀錄表可參，其因一時
    失慮，致罹本件犯行，且犯後坦承犯行，與聯邦商業銀行商討解決債務，並匯款
    一萬元償還部分債務，聯邦商業銀行因而撤回對告訴人翁蔡美秀之民事起訴，告
    訴人翁蔡美秀亦不再追究被告犯行，是本院認被告所受刑之宣告，以暫不執行為
    適當，爰宣告緩刑三年，以啟自新。
三、末查，簽帳單持卡人存查聯部分，因已由特約商店交付係被告存查，故為被告所
    有，且供犯詐欺取財、詐欺得利罪所用之物，雖未扣案，但無證據證明業已滅失
    ，應依刑法第三十八條第一項第二款規定，宣告沒收之。至簽帳單特約商店存查
    聯部分，業已交付各特約商店，非屬被告所有；而信用卡則為告訴人翁蔡美秀所
    有，均不得宣告沒收。
四、不另為無罪判決諭知部分：
  (一)公訴意旨另以：被告基於行使偽造私文書之概括犯意，先於信用卡背面偽簽『Ｗ
    ＯＮＧ』（即告訴人乙○○○之『翁』）之英文署名後，連續於附表編號一至十
    四號所示時間，分別到高雄市大立加油站、統領健身企業等十四家商店內，以前
    開之信用卡刷卡，且於消費簽帳單上偽造『ＷＯＮＧ』之英文署名，交還店員以
    行使等情。因認被告涉犯刑法第二百十條、第二百十六條之行使偽造私文書罪（
行使偽造信用卡簽帳單部分）；及同法第二百二十條第一項之行使偽造私文書罪
    嫌（行使偽造信用卡）。
  (二)另按一般信用卡正面均印製有發卡銀行、卡號、有效日期、申請人英文姓名等資
    料，係表彰發卡銀行與申請人間信用卡契約關係之文書，申請人因而得以持信用
    卡至特約商店消費，而信用卡背面簽名欄申請人之簽名，則係表彰真正持卡人身
    分之證明，若在信用卡背面簽名欄偽造他人之簽名，固構成偽造私文書罪，惟若
    簽署自己之姓名，則僅表示自己為該信用卡之申請人，並不生損害於公眾或他人
    ，故尚不構成偽造私文書罪；於信用卡簽帳單簽署自己之姓名，亦同。
  (三)查被告於本院供稱：在信用卡背面簽署『ＷＯＮＧ』之用意，係代表簽自己姓名
    （即『王』之英文）使用等語（詳本院九十三年二月二七日審判筆錄）。爰審酌
    『ＷＯＮＧ』固與告訴人翁蔡美秀姓氏『翁』之英文相近，惟因該英文亦與被告
    姓式『王』之英文相近；且觀之警訊卷附信用卡簽帳單（商店存根），告訴人翁
    蔡美秀之英文應為『ＷＥＮＧ  ＴＳＡＩ  ＭＥＩ  ＨＳＩＵ』，被告辦理信用
    卡業務有年，應知信用卡之特徵，若欲以告訴人翁蔡美秀名義盜刷，當參照信用
    卡正面之持卡人姓式英文，而署名『ＷＥＮＧ』，豈有署名『ＷＯＮＧ』，顯見
    被告簽署『ＷＯＮＧ』之用意，當係代表簽自己姓名甚明。從而，揆諸首開說明
    ，公訴人認被告涉犯上開罪嫌，容有誤會；此外，復查無其他積極證據足資證明
    被告有該犯行，不能證明被告犯罪，原應為無罪判決之諭知，但因此部分與前開
    有罪部分，具有牽連犯之裁判上一罪關係，爰不另為無罪判決之諭知。
據上論斷，應依刑事訴訟法第二百七十三條之一第一項、第二百九十九條第一項前段
、第三百條，刑法第二十八條、第五十六條、第三百三十五條第一項、第三百三十九
條第一項、第二項、第五十五條、第四十一條第一項前段、第七十四條第一款、第三
十八條第一項第二款，罰金罰鍰提高標準條例第一條前段、第二條，判決如主文。
中    華    民    國    九十三    年      二      月      二十七        日
                            臺灣高雄地方法院刑事第一庭
                                法  官  方  百  正
右正本證明與原本無異。
如不服本判決，應於判決送達後十日內，向本院提出上訴狀。
                                書記官  張  金  蘭
中    華    民    國      九十三      年     二   月    二十七        日
附表：
┌──┬─────┬──────┬─────┬───────┐
│編號│時間（九十│  特約商店  │物品、消費│  備     註   │
│    │二年）    │            │或提款（新│              │
│    │          │            │臺幣）    │              │
├──┼─────┼──────┼─────┼───────┤
│ 一 │三月十四日│大立加油佔有│六百元    │              │
│    │二十二時二│限公司      │          │              │
│    │十四分    │            │          │              │
├──┼─────┼──────┼─────┼───────┤
│ 二 │同日十九時│上允小客車租│八千元    │租車          │
│    │          │賃有限公司（│          │              │
│    │          │依簽帳單上所│          │              │
│    │          │載）        │          │              │
├──┼─────┼──────┼─────┼───────┤
│ 三 │三月十五日│統領健身企業│四千二百三│              │
│    │十三時七分│有限公司    │十元      │              │
├──┼─────┼──────┼─────┼───────┤
│ 四 │同日十四時│大豐電信有限│一萬六千元│              │
│    │五十分    │公司（依簽帳│          │              │
│    │          │單上所載）  │          │              │
├──┼─────┼──────┼─────┼───────┤
│ 五 │同日二十二│錢櫃企業股份│三千四百四│唱歌          │
│    │時二十八分│有限公司高雄│十七元    │              │
│    │          │二店        │          │              │
├──┼─────┼──────┼─────┼───────┤
│ 六 │三月十六日│ＲＯＣＫ  Ｃ│二千五百七│              │
│    │凌晨一時五│ＩＴＹ  ＭＵ│十元      │              │
│    │十四分    │ＳＩＣ  ＰＵ│          │              │
│    │          │Ｂ          │          │              │
├──┼─────┼──────┼─────┼───────┤
│ 七 │同日凌晨二│米堤汽車旅館│七百元    │住宿          │
│    │時四十六分│       │          │              │
├──┼─────┼──────┼─────┼───────┤
│ 八 │三月十七日│同編號五公司│二千零三十│唱歌          │
│    │凌晨零時二│高雄一店    │二元      │              │
│    │十五分    │            │          │              │
├──┼─────┼──────┼─────┼───────┤
│ 九 │同日凌晨四│中國石油股份│五百元    │              │
│    │時五十三分│有限公司速邁│          │              │
│    │          │樂─楠梓店（│          │              │
│    │          │依簽帳單上所│          │              │
│    │          │載）        │          │              │
├──┼─────┼──────┼─────┼───────┤
│ 十 │同日凌晨五│同編號七    │七百元    │住宿          │
│    │時二十九分│            │          │              │
├──┼─────┼──────┼─────┼───────┤
│ 十 │同日十七時│同編號二    │四千元    │租車          │
│ 一 │五十七分  │       │          │              │
├──┼─────┼──────┼─────┼───────┤
│ 十 │同日十九時│家福公司    │四千八百四│              │
│ 二 │三十四分  │            │十五元    │              │
├──┼─────┼──────┼─────┼───────┤
│ 十 │三月十八日│同編號六    │一千九百八│              │
│ 三 │          │            │十元      │              │
├──┼─────┼──────┼─────┼───────┤
│ 十 │三月二十五│大流通生鮮超│三百四十二│              │
│ 四 │日二十一時│市          │元        │              │
│    │十三分    │            │          │              │
├──┴─────┼──────┴─────┴───────┤
│合計            │四萬九千九百四十六元。                  │
└────────┴────────────────────┘
附錄本判論罪科刑所依據之法條：
中華民國刑法第三百三十五條
意圖為自己或第三人不法之所有，而侵占自己持有他人之物者，處五年以下有期徒刑
、拘役或科或併科一千元以下罰金。
前項之未遂犯罰之。
中華民國刑法第三百三十九條
意圖為自己或第三人不法之所有，以詐術使人將本人或第三人之物交付者，處五年以
下有期徒刑、拘役或科或併科一千元以下罰金。
以前項方法得財產上不法之利益或使第三人得之者，亦同。
前二項之未遂犯罰之。
